【裁判字號】    95,易,2577
【裁判日期】    951206
【裁判案由】    竊盜等
【裁判全文】
臺灣臺北地方法院刑事判決              95年度易字第2577號
公  訴  人  臺灣臺北地方法院檢察署檢察官
被      告  丁○○
上列被告因竊盜等案件，經檢察官提起公訴（95年度偵字第2168
1 號），因被告於準備程序中對犯罪事實為有罪之陳述，經告以
簡式審判之意旨，並聽取當事人之意見後，經本院合議庭裁定由
受命法官獨任進行簡式審判程序，判決如下：
    主    文
丁○○共同偽造駕駛執照，足以生損害於公眾及他人，處有期徒
刑參月，扣案偽造之「己○○」重型機車駕駛執照壹張、職業大
客車駕駛執照壹張均沒收。又攜帶兇器竊盜，處有期徒刑捌月，
扣案之萬能鎖壹支、鉗子壹支、銼刀參支、尖嘴起子壹支、螺絲
起子貳支、汽車鑰匙壹支均沒收。又攜帶兇器竊盜，處有期徒刑
捌月，扣案之萬能鎖壹支、鉗子壹支、銼刀參支、尖嘴起子壹支
、螺絲起子貳支、汽車鑰匙壹支均沒收。又攜帶兇器竊盜，處有
期徒刑捌月，扣案之萬能鎖壹支、鉗子壹支、銼刀參支、尖嘴起
子壹支、螺絲起子貳支、汽車鑰匙壹支均沒收。又攜帶兇器竊盜
，處有期徒刑捌月，扣案之萬能鎖壹支、鉗子壹支、銼刀參支、
尖嘴起子壹支、螺絲起子貳支、汽車鑰匙壹支均沒收。又攜帶兇
器竊盜，處有期徒刑捌月，扣案之萬能鎖壹支、鉗子壹支、銼刀
參支、尖嘴起子壹支、螺絲起子貳支、汽車鑰匙壹支均沒收。又
共同攜帶兇器竊盜，未遂，處有期徒刑柒月，扣案之萬能鎖壹支
、鉗子壹支、銼刀參支、尖嘴起子壹支、螺絲起子貳支、汽車鑰
匙壹支均沒收。應執行有期徒刑參年拾月，扣案偽造之「己○○
」重型機車駕駛執照壹張、職業大客車駕駛執照壹張、萬能鎖壹
支、鉗子壹支、銼刀參支、尖嘴起子壹支、螺絲起子貳支、汽車
鑰匙壹支均沒收。
    犯罪事實
一、丁○○前於民國九十一年間因犯竊盜罪，經臺灣花蓮地方法
    院以九十年度易字第五三九號刑事判決判處拘役五十日，如
    易科罰金，以三百元折算一日確定；又因犯侵占罪，經同院
    以九十二年度花簡字第九十一號刑事簡易判決判處罰金四千
    元，如易服勞役，以三百元折算一日確定；再於九十二年間
    因犯竊盜罪，經臺灣士林地方法院以九十二年度士簡字第八
    八０號刑事簡易判決判處有期徒刑六月，如易科罰金以三百
    元折算一日確定。其所受上開確定判決經檢察官合法傳喚後
    均未到庭接受執行，而經臺灣花蓮地方法院檢察署及臺灣士
    林地方法院檢察署發佈通緝，詎丁○○為逃避上開確定刑事
    判決執行案件之通緝，竟於九十五年三月間某日，因代理己○○辦理車輛檢驗及換發駕駛執照等手續，而在己○○所交
    付、停放在臺北市○○區○○路一五三巷附近停車場之車號
    ＦＬ—五七七號自用小客車內，取得己○○之重型機車駕駛
    執照及職業大客車駕駛執照各一張後，於九十五年三月下旬
    間某日，在高雄市地址不詳之三溫暖內，將已換發之己○○
    職業大客車駕駛執照一張、尚未換發之重型機車駕駛執照一
    張以及自己之照片二張，交予具共同犯意聯絡之真實姓名、
    年籍不詳、綽號「阿忠」之成年男子，由綽號「阿忠」之男
    子偽造己○○之重型機車駕駛執照與大客車駕駛執照，並在
    該駕駛執照貼上丁○○之照片，足以生損害於己○○以及監
    理機關對於駕照管理之正確性，而綽號「阿忠」之男子復將
    真正以及偽造之己○○重型機車駕駛執照、職業大客車駕駛
    執照交付丁○○，丁○○再將己○○真正之駕駛執照二張交
    還不知情之己○○。嗣丁○○意圖為自己不法之所有，於附
    表編號一至編號五所示之時間、地點，以附表所示之方式，
    竊取如附表編號一至編號五所示之人所有之汽車，並與真實
    姓名、年籍不詳、綽號「邱仔」之成年男子，共同基於意圖
    為自己不法所有之犯意聯絡，於附表編號六所示之時間，以
    附表所示之方式，竊取如附表編號六所示之人所有之汽車，
    惟於未得手之際，遭民眾當場察覺並報警至現場逮捕丁○○
    ，而綽號「邱仔」之男子則乘隙逃逸，並經丁○○之同意搜
    索其所駕駛之ＢＮ—三六００號自用小客車，扣得被告所有
    之萬能鎖一支、鉗子一支、銼刀三支、尖嘴起子一支、螺絲
    起子二支、汽車鑰匙一支，以及偽造之己○○重型機車駕駛
    執照與職業大客車駕駛執照各一張，始查獲上情。
二、案經被害人乙○○、丙○○、甲○○訴由臺北市政府警察局
    文山第一分局報請臺灣臺北地方法院檢察署檢察官偵查起訴
    ，並經本院合議庭裁定由受命法官獨任進行簡式審判程序。
    理    由
一、訊據被告丁○○對於上開偽造己○○之重型機車與職業大客
    車駕駛執照，以及六次攜帶兇器竊盜之犯行，迭於警訊、偵
    查及本院審理中坦承不諱（偵查卷第七至十頁、第七十三至
    七十五頁、第九十六至九十七頁、本院卷第十六頁反面、第
    十七頁反面），核與告訴人乙○○、丙○○、甲○○，以及
    被害人己○○、庚○○、戊○○、辛○○指述之情節相符（
    偵查卷第十三頁至二十七頁），而被害人己○○於偵查中亦
    結證其駕駛執照遭被告偽造之情節屬實（偵查卷第一０二頁
    ），另被告自願受搜索之事實，亦有自願受搜索同意書一紙
    、臺北市政府警察局文山第一分局搜索、扣押筆錄一份及扣
    押物品目錄表一紙在卷可稽（偵查卷第三十頁至三十五頁）
    ，此外並有贓物認領保管單一紙、車籍作業系統查詢認可資
    料六紙（偵查卷第三十六頁、第三十八至四十三頁），以及
    扣案物品照片七幀（偵查卷第五十七頁至六十二頁）附卷可
    參，復有被告所有之萬能鎖一支、鉗子一支、銼刀三支、尖
    嘴起子一支、螺絲起子二支、汽車鑰匙一支，以及偽造之己○○重型機車駕駛執照與職業大客車駕駛執照各一張扣案足
    資佐證。被告上開任意性之自白，經前揭證據補強後，應認
    與事實相符，而得作為認定被告犯罪之證據。本案事證明確
    ，被告犯行堪以認定，應依法論科。
二、查本案被告為前開偽造駕駛執照，以及附表編號一所示之攜
    帶兇器竊盜之犯行後，刑法部分條文已於九十四年二月二日
    經總統令修正公佈，並於九十五年七月一日施行。而按行為
    後法律有變更者，適用行為時之法律，但行為後之法律有利
    於行為人者，適用最有利於行為人之法律，刑法第二條第一
    項定有明文。此條規定係規範行為後法律變更所生新舊法律
    比較適用之準據法，本身尚無新舊法比較之問題，於新法施
    行後，應一律適用新法第二條第一項之規定，為「從舊從輕
    」之比較，先予敘明。再按本次法律變更，比較時應就罪刑
    有關之共犯、未遂犯、想像競合犯、牽連犯、連續犯、結合
    犯，以及累犯加重、自首減輕暨其他法定加減原因（如身分
    加減）與加減例等一切情形，綜其全部罪刑之結果而為比較
    ，最高法院九十五年五月二十三日九十五年度第八次刑庭會
    議決議參照。茲就本件新舊法比較結果說明如下：
  (一)就共犯規定部分，刑法第二十八條於被告行為後雖有修正，
    惟被告與綽號「阿忠」之人所為上開犯罪行為，並非共謀共
    同正犯之情形，依據該條之修正理由所示，就被告與綽號「
    阿忠」之人所為共犯形態，無論依據新舊法之規定，均應認
    定為共同正犯，因此，適用新法之後，並不生有利於被告之
    結果。
  (二)查修正後刑法第三十三條第五款規定罰金刑為新臺幣一千元
    以上，以百元計算之，而修正前則規定罰金為一元以上，且
    以銀元為計算單位，經依罰金罰鍰提高標準條例第一條前段
    ，以及現行法規所定貨幣單位折算新臺幣條例第二條規定折
    算後，罰金刑則為新臺幣三十元以上，經比較新、舊法之結
    果，修正後之法律並未較有利於行為人。且被告所犯刑法第
    二百十二條偽造特種文書罪當中關於罰金刑之規定，經刑法
    施行法第一條之一將其貨幣單位修正為新臺幣，並提高數額
    為三十倍，經比較修正前、後之規定，亦無修正後規定有利
    於行為人之情形。
  (三)刑法第三十八條第一項第三款雖增定「因犯罪所生之物」亦
    得宣告沒收之規定，然此修正僅將犯罪所生之物應予沒收之
    法理予以明文化，從而，就本案應沒收之物部分，無論適用
    修正前、後之規定，其結果均相同，是適用修正後之規定，
    並無較有利於被告之情形。
  (四)關於數罪併罰部分，修正前刑法第五十一條規定：「數罪併
    罰，分別宣告其罪之刑，依左列各款定其應執行者：」其中
    第五款規定：「宣告多數有期徒刑者，於各刑中之最長期以
    上，各刑合併之刑期以下，定其刑期。但不得逾二十年。」
    修正後刑法第五十一條第五款規定：「宣告多數有期徒刑者
    ，於各刑中之最長期以上，各刑合併之刑期以下，定其刑期
    。但不得逾三十年。」比較結果，修正後刑法亦未較有利於
    行為人。
  (五)綜合上開比較之結果，就被告於九十五年七月一日刑法修正
    施行前之犯行部分而言，因修正後之刑法部分條文，其適用
    結果並無有利於被告之情形，依前開法律規定，自應適用被
    告行為時即修正前刑法之相關規定論處。至於數罪併罰定其
    應執行刑部分，因被告上開犯罪有部分在新法施行前、部分
    在新法施行後，依前述最高法院決議，仍應適用最有利於行
    為人之法律，而於本件即應適用修正前刑法第五十一條第五
    款之規定，定其應執行刑。
三、查被告偽造證人己○○之重型機車以及職業大客車之駕駛執
    照，足以生損害於證人己○○及監理機關對於駕駛執照管理
    之正確性，核其所為，係犯修正前刑法第二百十二條之偽造
    特種文書罪。而被告為附表所示之竊盜犯行所攜帶之萬能鎖
    一支、鉗子一支、銼刀三支、尖嘴起子一支、螺絲起子二支
    ，均屬金屬材質、前端尖銳，此有扣案物品照片可證，於客
    觀上顯已足對人之生命、身體造成威脅，核屬兇器；且被告
    與綽號「邱仔」之男子共犯如附表編號六所示之攜帶兇器竊
    盜犯行，雖已著手於竊取之犯行，惟尚未將該汽車至於自己
    實力支配之下，即遭路人察覺報警處理，並未發生竊盜罪之
    犯罪結果，核屬未遂，是被告所為如附表編號一至編號五所
    示之犯行，均係犯刑法第三百二十一條第一項第三款之攜帶
    兇器竊盜罪，其所犯如附表編號六所示之犯行，係犯刑法第
    三百二十一條第一項第三款、第二項之攜帶兇器竊盜未遂罪
    。被告將證人己○○之駕駛執照二張交付真實姓名、年籍不
    詳、綽號「阿忠」之成年男子，由綽號「阿忠」之男子偽造
    駕駛執照，其二人就偽造特種文書罪部分，有犯意聯絡及行
    為分擔，為共同正犯。而被告與綽號「邱仔」之男子共同竊
    取如附表編號六所示之汽車，顯有犯意聯絡及行為分擔，亦
    為共同正犯。被告偽造證人己○○之重型機車駕駛執照與職
    業大客車駕駛執照，係基於同一偽造特種文書犯意下之接續
    行為，應僅論以一個偽造特種文書罪。被告與綽號「邱仔」
    之男子共犯附表編號六所示之攜帶兇器竊盜犯行，已著手於
    竊盜之犯行，惟尚未將該汽車至於自己實力支配之下而未發
    生竊盜罪之犯罪結果，核屬未遂，應依刑法第二十五條第二
    項規定減輕其刑。爰審酌被告素行不佳，曾犯竊盜罪及侵占
    罪經法院判決確定，有臺灣高等法院被告前案紀錄表一份在
    卷足參，正值壯年，竟不圖以正當手法獲取財物，而於短時
    間內為多次攜帶兇器竊盜之犯行、犯罪所生危害重大、對社
    會治安產生嚴重不良之影響、又意圖逃避通緝而偽造他人之
    駕駛執照、犯罪動機可議，及其生活狀況與智識程度等一切
    情狀，分別量處如主文所示之刑，再依法定其應執行之刑如
    主文所示。扣案偽造證人己○○之重型機車駕駛執照一張、
    職業大客車駕駛執照一張為被告所有犯罪所得之物，而扣案
    之萬能鎖一支、鉗子一支、銼刀三支、尖嘴起子一支、螺絲
    起子二支、汽車鑰匙一支，均為被告所有供犯罪所用之物，
    業據其供陳在卷，應依修正前刑法第三十八條第一項第二款
    、第三款規定，宣告沒收。
據上論斷，應依刑事訴訟法第二百七十三條之一第一項、第二百
九十九條第一項前段，刑法第二條第一項前段、修正前刑法第二
十八條、第二百十二條，刑法第三百二十一條第一項第三款、第
二項、第二十五條第二項，修正前刑法第五十一條第五款、第九
款、第十款、第三十八條第一項第二款、第三款，罰金罰鍰提高
標準條例第一條前段，判決如主文。
本案經檢察官黃于真到庭執行職務
中    華    民    國    95    年    12    月    6     日
                  刑事第七庭  法  官  余明賢
以上正本證明與原本無異。
如不服本判決，應於判決送達後10日內向本院提出上訴狀（應抄
附繕本）。告訴人或被害人如對於本判決不服者，應具備理由請
求檢察官上訴，其上訴期間之計算係以檢察官收受判決正本之日
期為準。
                              書記官  葉潔如
中    華    民    國    95    年    12    月    6     日
【附表】
┌──┬──────┬─────┬───────┬────┬─────┬───┬────┬─────┐
│編號│  時    間  │  地  點  │   竊取方式   │有無共犯│ 失竊物品 │被害人│既/未遂 │ 處理方式 │
├──┼──────┼─────┼───────┼────┼─────┼───┼────┼─────┤
│    │九十五年六月│臺北市文山│攜帶可作為兇器│        │車牌號碼Ｄ│      │        │變賣予交流│
│    │十一日十四時│區○○路九│使用之萬能鎖一│        │Ｖ—一一０│庚○○│        │道下朱姓友│
│    │十分至二十時│號前      │支、鉗子一支、│   無   │七號自小客│      │  既遂  │人，得贓款│
│    │十分間某時  │          │銼刀三支、尖嘴│        │車一輛    │      │        │二萬元    │
│ 一 │            │          │起子一支、螺絲│        │          │      │        │          │
│    │            │          │起子二支，並使│        │          │      │        │          │
│    │            │          │用其所有之汽車│        │          │      │        │          │
│    │            │          │鑰匙一支開啟車│        │          │      │        │          │
│    │            │          │門鎖而竊取之  │        │          │      │        │          │
├──┼──────┼─────┼───────┼────┼─────┼───┼────┼─────┤
│    │九十五年七月│臺北市文山│              │        │車牌號碼Ｌ│      │        │變賣予交流│
│ 二 │九日十六時至│區○○路四│同上揭犯案方式│   無   │Ｗ—０五七│戊○○│  既遂  │道下朱姓友│
│    │十八時三十分│十四號前  │              │        │三號自小客│      │        │人，得贓款│
│    │間某時      │          │              │        │車一輛    │      │        │二萬元    │
├──┼──────┼─────┼───────┼────┼─────┼───┼────┼─────┤
│    │九十五年九月│臺北市文山│              │        │車牌號碼Ｄ│惟客貿│        │          │
│    │五日七時五十│區○○路捷│同上揭犯案方式│   無   │Ｍ—三六一│易有限│  既遂  │丟棄於路旁│
│ 三 │分至二十三時│運站前    │              │        │九號自小客│公司所│        │          │
│    │間某時      │          │              │        │車一輛    │有    │        │          │
│    │            │          │              │        │          │乙○○│        │          │
│    │            │          │              │        │          │使用  │        │          │
├──┼──────┼─────┼───────┼────┼─────┼───┼────┼─────┤
│    │九十五年九月│臺北市文山│              │        │車牌號碼Ｈ│陳育貞│        │          │
│    │二十二日八時│區○○街、│              │        │Ｌ—七六四│所有  │        │          │
│ 四 │四十五分至十│萬樂街口  │同上揭犯案方式│   無   │二號自小客│      │  既遂  │丟棄於路旁│
│    │九時三十分間│          │              │        │車一輛    │丙○○│        │          │
│    │某時        │          │              │        │          │使用  │        │          │
├──┼──────┼─────┼───────┼────┼─────┼───┼────┼─────┤
│    │九十五年十月│臺北市文山│              │        │車牌號碼Ｚ│      │        │          │
│    │一日六時至二│區○○路二│              │        │Ａ—七０八│      │        │          │
│ 五 │十一時間某時│段七十二號│同上揭犯案方式│   無   │五號自小客│辛○○│  既遂  │丟棄於路旁│
│    │            │對面停車格│              │        │車一輛    │      │        │          │
│    │            │內        │              │        │          │      │        │          │
├──┼──────┼─────┼───────┼────┼─────┼───┼────┼─────┤
│    │九十五年十月│臺北市文山│              │與真實姓│車牌號碼二│      │        │尚未得手即│
│    │七日十八時許│區○○路九│              │名、年籍│七八一—Ｇ│甲○○│        │為民眾及警│
│    │            │號旁      │同上揭犯案方式│不詳，綽│Ｋ號自小客│      │  未遂  │方當場發覺│
│ 六 │            │          │              │號「邱仔│車        │      │        │、逮捕    │
│    │            │          │              │」之成年│          │      │        │          │
│    │            │          │              │男子共同│          │      │        │          │
│    │            │          │              │犯之    │          │      │        │          │
└──┴──────┴─────┴───────┴────┴─────┴───┴────┴─────┘
附錄本案論罪科刑法條全文
修正前中華民國刑法第二百十二條
偽造、變造護照、旅券、免許證、特許證及關於品行、能力服務
或其他相類之證書、介紹書，足以生損害於公眾或他人者，處一
年以下有期徒刑、拘役或三百元以下罰金。
中華民國刑法第三百二十一條
犯竊盜罪而有左列情形之一者，處六月以上、五年以下有期徒刑
：一於夜間侵入住宅或有人居住之建築物、船艦或隱匿其內而犯
之者。
二  毀越門扇、牆垣或其他安全設備而犯之者。
三  攜帶兇器而犯之者。
四  結夥三人以上而犯之者。
五  乘火災、水災或其他災害之際而犯之者。
六  在車站或埠頭而犯之者。
前項之未遂犯罰之。


司法院資訊處製作；財團法人民間司法改革基金會備份。
